【裁判字號】    97,交易,172
【裁判日期】    970626
【裁判案由】    公共危險等
【裁判全文】
臺灣板橋地方法院刑事判決             97年度交易字第172號
公  訴  人  臺灣板橋地方法院檢察署檢察官
被      告  甲○○
            乙○○
上列被告因過失傷害等案件，經檢察官聲請簡易判決處刑（96年
度調偵字第668 號），本院改依通常程序審理判決如下：
    主  文
甲○○犯過失傷害致人重傷罪，處有期徒刑陸月，如易科罰金，
以新臺幣壹仟元折算壹日。減為有期徒刑月，如易科罰金，以
新臺幣壹仟元折算壹日。
甲○○被訴不能安全駕駛動力交通工具部分無罪。
乙○○部分公訴不受理。
    事  實
一、甲○○明知其重型機車駕駛執照，於民國92年間業因酒駕違
    規，經主管機關交通部公路總局板橋監理站為吊銷處分，並
    已逾駕照有效期間，竟於96年2 月20日17時至18時許，在台
    北縣新莊市○○路某處與友人飲酒後，換算成呼氣酒精濃度
    值為0.33mg /l （未達不能安全駕駛動力交通工具之程度，
    詳後述），騎乘車號N39-452 重型機車行經台北縣板橋市○
    ○○路往土城方向，嗣於翌（21）日凌晨0 時許，行至縣民
    大道與漢生東路口時，本應注意汽車行駛至交岔路口，應遵
    守燈光號誌之指示，而依當時天候雨、夜間有照明、路面無
    缺陷、亦無障礙物、且視距良好，並無不能注意之情形，竟
    疏未注意，於該交岔路口號誌已轉換為行駛於縣民大道方向
    為綠燈，行駛於漢生東路方向為紅燈時，逕闖紅燈偏左行駛
    。同時地適有乙○○騎乘車號BQM-986 號重型機車，沿臺北
    縣板橋市○○○路往文化路方向行駛（即甲○○之對向），
    亦同未遵守號誌，闖越紅燈行駛，雙方因而於該交岔路口發
    生碰撞，致乙○○受有左側頂股及顳骨、顱骨閉鎖性骨折合
    併左側頂葉、顳葉硬膜外、硬膜下出血、挫傷性顱內出血、
    損傷後之右側額葉、顳葉急性硬腦膜下出血及挫傷性腦出血
    等重傷害，甲○○亦受有右腳、左手及下巴受傷之傷害，旋
    二人均送亞東紀念醫院診治，經警據報至該醫院處理尚未發
    覺何人肇事時，甲○○當場自首其為肇事人，並接受裁判。
    另乙○○經急救後，迄今每日24小時需專人照顧，大小便無
    法自理，終生無法工作，於其身體健康有重大不治之傷害。
二、案經乙○○委任其母丙○○訴由台北縣政府警察局板橋分局
    報告臺灣板橋地方法院檢察署檢察官偵查後聲請簡易處刑，
    本院改依通常程序審理。
    理  由
甲、證據能力方面：
    本判決後述所採各項證據等，檢察官、被告就該證據之證據
    能力，於本院準備程序及審判期日中，均未就各該證據主張
    有不得為證據之情形，應認其等已同意作為本案證據，且經
    本院審酌後，認該等證據並無違法取證等項瑕疵之存在，且
    證據力亦未明顯偏低，以資為證據並無不當，復經本院於審
    判期日依法調查在卷，故具證據能力，得採為判斷之依據，
    合先敘明。
乙、實體方面：
一、甲○○有罪部分：
  （一）訊據被告甲○○坦承上開事實不諱，核與證人余天喜在
        警詢中之證述情節相符，此外並有道路交通事故現場圖
        、道路交通事故調查報告表、現場及車損照片23張、台
        北縣區行車事故鑑定委員會函、肇事人自首情形紀錄表
        、機車駕駛公路監理電子閘門列印表、亞東紀念醫院診
        斷證明書在卷足資佐證，被告犯行應堪認定。
  （二）核被告甲○○所為係犯刑法第284 條第1 項後段過失重
        傷害罪，公訴意旨認其所為係犯同條項前段之過失輕傷
        害罪名，容有未洽，應予變更公訴人所引應適用之法條
        。被告於駕駛執照遭吊銷且逾有效期間駕駛，為無照駕
        駛，其因而致生本件車禍使被害人受有重傷害，依道路
        交通管理處罰條例第86條第1 項規定，應加重其刑；至
        於公訴人認為被告尚另有「酒醉」駕駛之加重處罰要件
        ，本院認為被告固有「酒後」駕駛之情形，然無證據證
        明被告已達酒醉之程度（詳後述），不得依同上條例再
        予加重其刑。又被告經警據報至醫院處理尚未發覺何人
        肇事時，當場自首其為肇事人，並接受裁判，依刑法第
        62條前段規定，得減輕其刑，並依先加後減之例為之。
        審酌被告已有酒駕公共危險經法院判處罰金之前科素行
        （見前案紀錄表），其過失程度及被害人所受重傷害不
        治之程度，犯罪後迄未與被害人和解，惟慮其審理中就
        其本身所受之傷害，無條件撤回對乙○○之告訴及犯後
        坦承之良好態度等情狀，量處如主文所示之刑，並諭知
        易科罰金之折算標準示懲。末查，被告犯罪之時間係於
        民國96年4 月24日以前，合於中華民國96年罪犯減刑條
        例所定之減刑條件，應依該條例規定減其宣告刑二分之
        一。
二、甲○○無罪部分：
  （一）公訴意旨另以：甲○○於上開時地與友人飲酒後，已達
        不能安全駕駛動力交通工具之程度，竟騎乘重型機車上
        路，所為另犯刑法第185條之3之公共危險罪名云云。
  （二）本件公訴人認被告另犯上開公共危險罪名，係以被告肇
        事後送醫診治，經抽血檢驗甲○○血液酒精濃度值為
        66.4mg/dl ，換算成呼氣酒精濃度值為0.33mg/l，為其
        論斷。惟按按服用酒類，不能安全駕駛動力交通工具而
        駕駛者，應受刑罰制裁，刑法第185條之3 固有明定，
        然該條所稱之「不能安全駕駛」，為具體之危險態樣，
        因之是否已達此程度，自應綜合審究各種客觀存在之情
        事，尤其係行為人所呈現之言行舉止是否正常為斷，而
        不得以酒精濃度測試結果為唯一之認定標準。查本件被
        告於肇事後，換算之呼氣酒精濃度測試值僅為0.33mg/l
        ，尚未達通常無疑不能安全駕駛之標準之0.55mg/l 程
        度（法務部88年5 月18日（88）年度法檢字第1699號函
        參照），是就公訴人所舉呼氣酒精濃度測試值證據而言
        ，尚不足認為被告不能安全駕駛。此外，公訴人未能舉
        證被告當時精神狀況及對於四周景物之注意力暨對於緊
        急情狀之處理、對於外界事務之知覺、理念及判斷作用
        ，有何具體事實異於常人，並無證據可資證明其肇事係
        因飲酒後注意力減弱所致，是被告當時尚未達於不能安
        全駕駛動力交通工具而駕駛之情形，故其行為即與上開
        刑法第185 條之3 之「不能安全駕駛動力交通工具」之
        構成要件有間，自不得遽對被告論罪科刑。此部分其犯
        罪屬不能證明，應為無罪之諭知。
丙、乙○○不受理部分：
一、公訴意旨以：乙○○於上開時地，騎乘車號BQM-986 號重型
    機車，沿臺北縣板橋市○○○路往文化路方向行駛（即甲○
    ○之對向），未依號誌闖紅燈行駛，因而與甲○○發生碰撞
    ，致甲○○受有右腳、左手及下巴受傷之傷害，因認被告乙
    ○○涉犯刑法第284 條第1 項前段過失傷害罪名。
二、按告訴乃論之罪，告訴人於第一審辯論終結前得撤回其告訴
    ，又告訴經撤回者，應諭知不受理之判決，刑事訴訟法第23
    8 條第1 項、第303 條第3 款定有明文。
三、查本件告訴人甲○○告訴被告乙○○過失傷害部分，業經甲
    ○○於本院97年5 月29日準備程序中當庭撤回告訴（見該日
    筆錄記載），依照首開說明，本件被告乙○○部分，爰不經
    言詞辯論，逕為諭知不受理之判決。
據上論斷，應依刑事訴訟法第452 條、第299 條第1 項前段、第
300 條、第301 條第1 項、第303 條第3 款、第307 條，刑法第
284 條第1 項後段、第62條前段、第41條第1 項前段，道路交通
管理處罰條例第86條第1 項，中華民國96年罪犯減刑條例第2 條
第1 項第3 款、第7 條，刑法施行法第1 條之1 ，判決如主文。
本案經檢察官連思藩到庭執行職務。
中    華    民    國    97    年    6    月    26     日
                  刑事第五庭    法  官  陳財旺
以上正本證明與原本無異
如不服本判決應於送達後10日內敘明上訴理由向本院提出上訴狀
                                書記官  周百川
中    華    民    國    97    年    6    月    26     日
  附錄本案所犯法條全文
  中華民國刑法第284條
  （過失傷害罪）
  因過失傷害人者，處 6 月以下有期徒刑、拘役或 5 百元以下罰
  金，致重傷者，處1年以下有期徒刑、拘役或5百元以下罰金。
  從事業務之人，因業務上之過失傷害人者，處 1年以下有期徒刑
  、拘役或1千元以下罰金，致重傷者，處3年以下有期徒刑、拘役
  或2千元以下罰金。


司法院資訊處製作；財團法人民間司法改革基金會備份。
